臺灣高雄地方法院民事判決　　　　　 110年度雄簡字第1335號
原　　　告　鄭富吉　
被　　　告　王垣云　
上列當事人間請求確認本票債權不存在事件，本院於民國110 年
10 月6 日言詞辯論終結，判決如下：
    主  文
原告之訴駁回。
訴訟費用由原告負擔。
    事實及理由
一、按確認法律關係之訴，非原告有即受確認判決之法律上利益
    者，不得提起之，民事訴訟法第247 條第1 項前段定有明文
    。又所謂即受確認判決之法律上利益，係指法律關係之存否
    不明確，原告主觀上認其在法律上之地位有不安之狀態存在
    ，且此種不安之狀態，能以確認判決將之除去者而言，若縱
    經法院判決確認，亦不能除去其不安之狀態者，即難認有受
    確認判決之法律上利益（最高法院52年台上字第1240號判決
    意旨參照）。原告主張被告持有附表所示之本票（下稱系爭
    本票），向本院聲請准許對原告強制執行，經本院於110 年
    1 月14日以110 年度司票字第2902號裁定准許強制執行，是
    被告既持有並主張系爭本票權利，而原告否認系爭本票之票
    據債權存在，兩造就系爭本票債權存否顯已發生爭執，如不
    訴請確認，原告在私法上之地位將有受侵害之危險，則原告
    提起本件確認之訴，應認有確認利益存在。
二、原告主張：被告前持如附表所示本票（下稱系爭本票），向
    法院聲請裁定准予強制執行，並經本院以110 年度司票字第
    2902號裁定准予強制執行。但系爭本票並非其交予被告，其
    會簽發系爭本票是向訴外人陳君平借款新臺幣（下同）33萬
    元，而簽發並交付系爭本票並予陳君平，其不知道為何系爭
    本票會到被告手上，爰依法提起本件訴訟請求確認系爭本票
    債權不存在等語，並聲明：確認被告持有由原告所簽發之系
    爭本票債權對原告不存在。
三、被告則以：陳君平交付原告之33萬元，係由其出資，其是以
    現金方式交付予陳君平，陳君平有要求原告簽寫系爭本票與
    現金保管條等語資為抗辯。並聲明：原告之訴駁回。
四、不爭執事項：
   ㈠系爭本票及本院卷第15頁之現金保管條為原告簽立。
   ㈡原告因簽發系爭本票而有取得33萬元之現金。
   ㈢原告曾經向被告借貸50萬元。
五、爭執事項：
   ㈠系爭本票之原因關係是否為借款？如為借款，借貸關係係
     存在於兩造或原告與陳君平間？
   ㈡原告是否有清償系爭本票之借款債務？若有，已經清償多
     少金額？
六、本院得心證之理由：
  ㈠原告主張被告持有其所簽發之系爭本票，並持系爭本票向法
    院聲請裁定准予強制執行，經本院以110 年度司票字第2902
    號裁定准予強制執行等事實，業據原告提出上開本票裁定及
    系爭本票影本為憑（見本院卷第17-18 頁），且為被告所不
    爭執，是此節首堪認定。
  ㈡原告復主張其簽發系爭本票向陳君平借款，且未將系爭本票
    交還被告等語，則為被告所否認，並以前詞置辯。茲就本件
    應審酌之爭點論述如下︰
  ⒈按在原告請求確認債權不存在之訴，如被告主張其債權存在
    時，固應由被告就債權存在之事實負舉證責任；惟原告請求
    確認之債權，倘係票據（票款）債權時，由於票據具有無因
    性（抽象性或無色性）之特質，票據行為一經成立後，即與
    其基礎之原因關係各自獨立，而完全不沾染原因關係之色彩
    。票據權利之行使不以其原因關係存在為前提，原因關係不
    存在或無效，並不影響票據行為之效力，執票人仍得依票據
    文義行使權利。因此，於票據債務人請求確認票據債權不存
    在時，執票人僅須就該票據之真實，即票據是否為發票人作
    成之事實，負證明之責，至於執票人對於該票據作成之原因
    為何，則無庸證明。如票據債務人依票據法第13條規定主張
    其與執票人間有抗辯事由存在時，原則上仍應由票據債務人
    負舉證責任，以貫徹票據無因性之本質，與維護票據之流通
    性（最高法院102 年度台上第466 號判決意旨參照）。
  ⒉查系爭本票為原告所簽發，現由被告持有之事實，業經認定
    如前，原告雖主張其簽發系爭本票之原因關係如前，而非向
    被告借款等語，然依前揭說明，原告應就其主張之原因事由
    為舉證。惟原告主張系爭本票係因其向陳君平借款33萬元而
    簽發，且其已清償剩餘6 至7 萬元等語，並提出存摺交易明
    細為證（見本院卷第47-67 頁），縱使原告主張事實為真，
    被告與原告所稱陳君平既非同一人，依票據法第13條本文規
    定，原告亦不得以其與陳君平間之事由對抗被告。
七、綜上所述，系爭本票既為原告所簽發，且原告未能舉證證明
    被告取得系爭本票有何權利瑕疵，則其請求確認系爭本票債
    權及利息債權不存在，為無理由，應予駁回。
八、本件事證已明，兩造其餘攻擊防禦方法與未經援用之證據，
    核與本件判決結果不生影響，爰不逐一論列，附此敘明。
九、訴訟費用負擔之依據：民事訴訟法第78條。
中    華    民    國   110    年    10    月    29    日
                  高雄簡易庭    法  官  張茹棻
┌─────────────────────────────────┐
│附表：                                                            │
├──┬───────┬─────┬───┬───────┬────┤
│編號│發票日        │票面金額  │到期日│利息起算日    │票據號碼│
│    │              │(新台幣)  │      │即提示日      │        │
│001 │106年12月27日 │330,000元 │未  載│106年12月27日 │No284539│
└──┴───────┴─────┴───┴───────┴────┘
以上正本係照原本作成。
如不服本判決，應於送達後20日內，向本院提出上訴狀並表明上
訴理由，如於本判決宣示後送達前提起上訴者，應於判決送達後
20日內補提上訴理由書（須附繕本）。
中    華    民    國   110    年    10    月    29    日
                                書記官  黃振祐